【裁判字號】    95,易,798
【裁判日期】    950926
【裁判案由】    妨害公務
【裁判全文】
臺灣高雄地方法院刑事判決               95年度易字第798號
公  訴  人  臺灣高雄地方法院檢察署檢察官
被      告  丙○○
上列被告因妨害公務案件，經檢察官提起公訴（95年度偵字第61
29號），本院判決如下：
    主    文
丙○○意圖妨害公務員依法執行一定之職務，而施脅迫，處拘役
伍拾玖日，如易科罰金，以銀元參佰元即新台幣玖佰元折算壹日
，緩刑參年。
    事    實
一、丙○○意圖妨害公務員依法執行查緝非法漁業用油之職務，
    於民國95年2 月10日下午4 時許，至高雄縣林園鄉○○路17
    2 號，任職於行政院海岸巡防署海岸巡防總局南部地區巡防
    局第六總隊汕尾安檢所，負責查緝海岸海域走私、偷渡等不
    法情事之公務員甲○○住處，告知獨自在家之林淑媛，轉達
    其子甲○○「取締違法漁業用油時，不要太『硬斗』（台語
    ，即認真、嚴格之意），當兵只有1 年3 個月，做完就沒事
    了，不要做到連命都沒有了」等語，以此方式脅迫甲○○。
二、案經行政院海岸巡防署海岸巡防總局南部地區巡防局高雄縣
    機動查緝隊移請臺灣高雄地方法院檢察署檢察官偵查起訴。
    理    由
壹、證據能力部分：
一、按被告以外之人於偵查中向檢察官所為之陳述，除顯有不可
    信之情況者外，得為證據；又被告以外之人於審判外之陳述
    ，雖不符前4 條之規定，而經當事人於審判程序同意作為證
    據，法院審酌該言詞陳述或書面陳述作成時之情況，認為適
    當者，亦得為證據；當事人、代理人或辯護人於法院調查證
    據時，知有第159 條第1 項不得為證據之情形，而未於言詞
    辯論終結前聲明異議者，視為有前項之同意，刑事訴訟法第
    159 條之1 第2 項、第159 條之5 分別定有明文。
二、查證人林淑媛、甲○○於偵查中之結證及警詢之陳述，雖均
    屬傳聞證據；惟依現階段刑事訴訟法規定，檢察官係代表國
    家偵查犯罪、實施公訴，依法有訊問被告、證人、鑑定人之
    權，而實務運作時，檢察官偵查中向被告以外之人所取得之
    陳述，原則上均能遵守法律規定，不致於違法取供，故可信
    度極高，且本案被告並未提出前揭檢察官訊問下之陳述有何
    顯不可信之情事；另關於警詢之陳述部分，檢察官、被告於
    本院言詞辯論終結前，均未對之聲明異議，且本院審酌林淑
    媛、甲○○警詢陳述作成時之情況，並無不適當之情形，是
    依上開規定，前揭陳述均得作為本案證據。
貳、實體部分：
一、訊據被告丙○○固不否認有於前述時、地，要林淑媛轉知其
    子甲○○「取締違法漁業用油時，不要太『硬斗』，當兵只
    有1 年3 個月，做完就沒事了」等語，然矢口否認有何妨害
    公務犯行，辯稱：當天我只是去找甲○○聊天云云，惟查：
  (一)被告係以未來惡害，囑咐林淑媛轉達甲○○等情，已據證人
    林淑媛於警詢及偵查中證稱：被告是我以前的鄰居，案發當
    天他到我家，口氣很不好地要我跟我兒子甲○○說，執行查
    緝勤務不要那麼嚴格，當兵只有1 年3 個月，做完就沒事了
    ，不要為了這個弄到連命都沒了，導致我很擔心甲○○人身
    安全等語明確，核與證人甲○○所證：我母親跟我說案發當
    天被告要她轉告我，抓油不要抓得那麼緊，不然小心生命安
    全，讓我擔心日後值勤時之人身安全等語相符（見警卷第1
    至3 、5 至7 頁、偵查卷第9 、10頁），可見被告確實有意
    圖妨害甲○○依法執行查緝非法漁業用油之職務，而對甲○
    ○施以脅迫之情事。
  (二)被告雖辯稱其並未施以脅迫云云，然被告亦自承當天係飲酒
    後才前往甲○○家中，又案發前因搬家緣故，兩家已有8 年
    餘未往來等情（見本院95年9 月12日審判筆錄第4 頁）；衡
    諸常情，若係善意前往多年未往來之舊鄰居家中拜訪，當態
    度謹慎，不至於在飲酒後有鬧事、滋生事端之虞時前往，是
    被告前開所辯，核與常情有違，顯有可疑；況且，證人林淑
    媛已證稱被告當天有喝酒，講話大聲，而且口氣不好，導致
    其很擔心甲○○之安危等語（見警卷第2 頁、偵查卷第10頁
    ）；參以被告離去後，林淑媛立即聯絡甲○○不要在外面逗
    留，趕快回家等情，亦據甲○○於偵查中陳明（見偵查卷第
    8 、9 頁）；足見，被告當天係以脅迫之語氣，轉知對甲○
    ○人身安全之害惡通知，係屬無疑。
  (三)綜上所述，被告所辯無非事後卸責之詞，不足採信；從而，
    本案事證明確，被告妨害公務犯行堪以認定，應依法論科。
二、按行為後法律有變更者，適用行為時之法律，但行為後之法
    律有利於行為人者，適用最有利於行為人之法律，刑法第2
    條第1 項定有明文。查被告行為後，如附表所示被告論罪科
    刑所應適用之刑法條文，業於94年2 月2 日修正公布，並於
    95年7 月1 日生效施行；經個別比較新舊法，及依最高法院
    24年上字第4634號判例意旨，就本案罪刑有關之一切情形綜
    其全部結果比較後，認修正施行後之現行刑法條文規定並未
    較有利於行為人；是依前開說明，本案自應適用修正施行前
    之刑法條文而為處斷。
三、按刑法第135 條之妨害公務罪，須以行為人對於公務員施以
    強暴、脅迫，始足構成；所稱「脅迫」，係指以侵害生命、
    身體、自由、名譽、財物之不法為目的之意思，通知對方足
    使其生恐怖之心之一切行為而言，若係對第三人為脅迫，而
    被脅迫之公務員本身也有受惡害之感覺，亦該當本罪；故被
    告透過林淑媛，對負責查緝海岸海域走私、偷渡等不法情事
    之具有公務員身份之士官甲○○，以危害生命之未來惡害恫
    嚇，並使甲○○對人身安全產生疑懼，核被告所為，係犯刑
    法第135 條第2 項、第1 項之意圖妨害公務員依法執行一定
    之職務而施脅迫之妨害公務罪。
四、爰審酌被告並無前科，素行良好，係受他人請託，而前往被
    害人甲○○家中，然不思以和平理性方式表達意見，竟以威
    脅方式欲遂行妨害國家公權力作用之目的，行為實不足取，
    且矢口否認犯行，惡性非輕；惟考量其係一時失慮，而犯本
    案，及其行為態樣、所生危害、已獲得被害人諒解等一切情
    狀，量處如主文所示之刑，併諭知易科罰金之折算標準，以
    示懲儆。
五、按新修正之刑法自95年7 月1 日開始施行，其中第74條有關
    緩刑要件亦有修正，然依最高法院95年5 月23日第8 次刑事
    庭會議決議所示，犯罪在新法施行前，新法施行後，緩刑之
    宣告，應適用新法第74條之規定；故本案應依現行刑法第74
    條第1 項第1 款規定宣告緩刑，核先敘明。查被告前未曾因
    故意犯罪而受有期徒刑以上刑之宣告，有臺灣高等法院被告
    前案紀錄表在卷足憑，其因一時失慮，致觸刑章，然已取得
    被害人諒解，有和解書1 紙可參，信其經此次偵審程序，當
    知警惕，而無再犯之虞，本院因認所宣告之刑，以暫不執行
    為適當，爰併依刑法第74條第1 項第1 款規定宣告緩刑3 年
    ，以勵自新。
據上論斷，應依刑事訴訟法第299 條第1 項前段，刑法第2 條第
1 項前段、第74條第1 項第1 款，修正前刑法第135 條第1 項、
第2 項、第41條第1 項前段，罰金罰鍰提高標準條例第1 條前段
，廢止前罰金罰鍰提高標準條例第2 條，現行法規所定貨幣單位
折算新臺幣條例第2 條，判決如主文。
本案經檢察官乙○○到庭執行職務。
中    華    民    國    95    年    9     月    26    日
            鳳山刑事第二庭  審判長法  官  邱明弘
                                  法  官  譚德周
                                  法  官  洪珮婷
以上正本證明與原本無異。
如不服本判決，應於收受送達後10日內向本院提出上訴書狀。
中    華    民    國    95    年    9     月    26    日
                                  書記官  賴朱梅
┌───────────────────────────────────────────────┐
│附表：                                                                                        │
├──────┬─────────────┬─────────────┬───────┬────┤
│相關變更條文│行為時法（下稱舊法）之內容│裁判時法（下稱新法）之內容│比  較  理  由│備    註│
├──────┼─────────────┼─────────────┼───────┼────┤
│【刑法第135 │依法律應處罰金、罰鍰者，就│中華民國94年1 月7 日法修正│刑法之貨幣單位│按現行法│
│條罰金刑貨幣│其原定數額得提高為2 倍至10│施行後，刑法分則編所定罰金│由「元（指銀元│規所定貨│
│單位之變更】│倍（刑法乃係定明10倍）。第│之貨幣單位為新臺幣。94年1 │）」變更為「新│幣單位折│
│罰金罰鍰提高│1 條所定得提高倍數之規定，│月7 日刑法修正時，刑法分則│臺幣」，且刑法│算新臺幣│
│標準條例第1 │於本條例修正後制定之法律，│編未修正之條文定有罰金者，│分則之罰金數額│標準條例│
│條前段、第5 │不適用之；本條例修正前公布│自94年1 月7 日刑法修正施行│，亦視該分則先│第2 條規│
│條→刑法施行│之法律，於本條例修正後修正│後，就其所定數額提高為30倍│前曾修正與否，│定折算後│
│法第1 之1 條│其罰金罰鍰數額或法律經全部│。但72年6 月26日至94年1 月│而分別提高3 或│係等值，│
│第1 項、第2 │修正而其罰金罰鍰數額未予變│7 日新增或修正之條文，就其│30倍。        │是以新法│
│項          │更者，亦同。              │所定數額提高為3 倍。      │              │並未較有│
│            │                          │                          │              │利。    │
├──────┼─────────────┼─────────────┼───────┼────┤
│【刑法第135 │罰金：（銀元）1 元以上。  │罰金：新臺幣1000元以上…。│罰金刑之下限，│舊法有利│
│條罰金刑下限│                          │                          │由銀元10元（亦│。      │
│變更】刑法第│                          │                          │經提高）即新臺│        │
│33 條 第5 款│                          │                          │幣30元，提高為│        │
│            │                          │                          │新臺幣1000元  │        │
├──────┼─────────────┼─────────────┼───────┼────┤
│【易科罰金折│犯最重本刑為5 年以下有期徒│犯最重本刑為5 年以下有期徒│易科罰金折算標│舊法有利│
│算標準變更】│刑以下之刑之罪，而受6 個月│刑以下之刑之罪，而受6 個月│準由銀元300 元│。      │
│修正前刑法第│以下有期徒刑或拘役之宣告…│以下有期徒刑或拘役之宣告者│即新臺幣900 元│        │
│41條第1 項前│得以（銀元，下同）1 元以上│，得以新臺幣1000元、2000元│，提高為以新臺│        │
│段、修正前罰│3 元以下折算1 日，易科罰金│或3000元折算1 日，易科罰金│幣1000元、2000│        │
│金罰鍰提高標│。依刑法第41條易科罰金…就│。                        │元或3000元折算│        │
│準條例第2 條│其原定數額提高為100 倍折算│                          │1日           │        │
│→現行刑法第│1 日；法律所定罰金數額未依│                          │              │        │
│41條第1 項前│本條例提高倍數，或其處罰法│                          │              │        │
│段          │條無罰金刑之規定者，亦同。│                          │              │        │
└──────┴─────────────┴─────────────┴───────┴────┘
附錄本判決論罪之法條：
中華民國刑法第135 條第1 項、第2 項
對於公務員依法執行職務時，施強暴脅迫者，處3 年以下有期徒
刑、拘役或3 百元以下罰金。
意圖使公務員執行一定之職務或妨害其依法執行一定之職務或使
公務員辭職，而施強暴脅迫者，亦同。


司法院資訊處製作；財團法人民間司法改革基金會備份。
